臺灣高等法院臺中分院刑事判決
111年度金上訴字第652號
上  訴  人  臺灣臺中地方檢察署檢察官 
被      告  王嬿慈



選任辯護人  周仲鼎律師
上列上訴人因被告加重詐欺等案件，不服臺灣臺中地方法院109
年度金訴字第611號中華民國110年10月28日第一審判決(起訴案
號：臺灣臺中地方檢察署109年度偵字第28714號)，提起上訴，
本院判決如下：
    主  文
上訴駁回。
    理  由
一、公訴意旨略以：被告王嬿慈於民國109年4月下旬，基於參與
    犯罪組織之犯意，參與綽號「花花」之梅盛開(業經臺灣臺中
    地方法院110年度金訴字第211號判決判處罪刑確定)、真實
    姓名年籍不詳LINE暱稱「薇薇」、「舒芷芸」、「王凱」及
    真實姓名年籍不詳綽號「阿清」等至少3人以上成員以實施
    詐術行為手段所組成具有持續性及牟利性之有結構性組織之詐
    騙集團，負責擔任提款車手組員。王嬿慈與黃羽辰(原名黃
    仲楷)、侯宗志及該詐騙集團成員共同意圖為自己不法所有，
    基於3人以上共犯詐欺及洗錢之犯意聯絡，先由詐欺集團成員
    於附表所示時間，以附表所示方式詐騙被害人龔○○，使龔○○
    於附表所示時間匯款至附表所示黃羽辰、侯宗志、王嬿慈所
    有之個人銀行帳戶後，再由黃羽辰、侯宗志、王嬿慈分別提
    領如附表所示之贓款，再將之轉交給集團上手，以此方式隱
    匿犯罪所得去向。因認被告王嬿慈所為，涉犯組織犯罪防制
    條例第3條第1項後段之參與犯罪組織、刑法第339條之4第1
    項第2款之3人以上共同詐欺取財、洗錢防制法第14條第1項
    之一般洗錢等罪嫌。
二、按犯罪事實應依證據認定之，無證據不得認定犯罪事實。不
    能證明被告犯罪者，應諭知無罪之判決。刑事訴訟法第154
    條第2項、第301條第1項分別定有明文。此所謂認定犯罪事
    實之證據，係指足以認定被告確有犯罪行為之積極證據而言
    ，該項證據自須適合於被告犯罪事實之認定，始得採為斷罪
    之資料，如未能發現相當證據，或證據不足以證明，自不能
    以推測或擬制之方法，以為裁判基礎。認定犯罪事實所憑之
    證據，雖不以直接證據為限，間接證據亦包括在內；然而無
    論直接或間接證據，其為訴訟上之證明，須於通常一般之人
    均不致有所懷疑，而得確信其為真實之程度者，始得據為有
    罪之認定，倘其證明尚未達到此一程度，而有合理之懷疑存
    在，復無其他調查途徑可尋，法院即應為無罪之判決。
三、公訴意旨認被告涉犯上開罪嫌，係以被告於警詢及偵訊中之
    供述、證人龔○○、巫○○(原名巫○○)於警詢中之證述、龔○○報
    案資料(內政部警政署反詐騙諮詢專線紀錄表、臺北市政府
    警察局文山第一分局復興派出所受理詐騙帳戶通報警示簡便
    格式表、受理各類案件紀錄表、受理刑事案件報案三聯單、
    金融機構聯防機制通報單)、龔○○華南銀行帳戶、中華郵政
    帳戶、被告臺中四張犁郵局00000000000000號帳戶(下稱被
    告郵局帳戶)基本資料及交易明細、監視錄影畫面等，為其
    論據。被告雖坦承有於附表所示時間、地點，提領如附表所
    示匯入其郵局帳戶內款項之事實，但否認有參與犯罪組織、
    3人以上共同詐欺取財及一般洗錢犯行，辯稱：是我舅舅王○
    ○跟我借帳戶，叫我去提款，我是單純相信舅舅，我不知道
    那是詐騙集團，我去OK超商提款時，男友巫邱毅在我旁邊，
    舅舅在超商外面等我，領完錢之後我走出超商，把錢交給舅
    舅；我在檢察官及法官面前所述均實在，之前我在警察局製
    作筆錄時，是舅舅叫我要那樣講，後來我阿公跟我媽就叫我
    要講實話等語。
四、經查：
  ㈠被告有於附表所示時間、地點，提領附表所示其臺中四張犁
    郵局00000000000000號帳戶內款項共5萬6100元(起訴書誤載
    為5萬6000元)之事實，為被告於警詢、偵訊、原審及本院審
    理時所自承，核與證人即陪同被告前往領款之巫○○(業經臺
    灣臺中地方檢察署檢察官以109年度偵字第23272號為不起訴
    處分確定)於警詢中所述相符，並有被告郵局帳戶基本資料
    及交易明細、監視錄影畫面等在卷可參；又被告提領之上開
    款項，係本案詐欺集團不詳成員於附表所示時間，以附表所
    示方式，對告訴人龔○○施行詐騙，致龔○○陷於錯誤而匯入等
    情，業經龔○○於警詢時指述明確，並有龔○○報案資料(內政
    部警政署反詐騙諮詢專線紀錄表、臺北市政府警察局文山第
    一分局復興派出所受理詐騙帳戶通報警示簡便格式表、受理
    各類案件紀錄表、受理刑事案件報案三聯單、金融機構聯防
    機制通報單)、龔○○華南銀行帳戶、中華郵政帳戶基本資料
    及交易明細等在卷可參，此部分事實固堪認定。然此僅能證
    明龔○○有遭詐騙及匯款，且其所匯款項中有部分係匯入被告
    郵局帳戶並由被告前往提領，尚無從證明被告確有參與本案
    詐欺集團犯罪組織，且明知或可預見所提領之款項係詐欺犯
    罪所得。
  ㈡被告①於109年5月9日警詢時供稱：109年4月底(被害人匯款時
    間的前幾天)，我在臺中市潭子區大豐路上的一處公園內遇
    到一名男子，該名男子自稱金融卡遭鎖，請我幫他代領現金
    ，稱領完款之後會分6至7千元的代領費給我，且稱109年4月
    28日晚上去看看帳戶內有無現金轉入，如果有的話就全額領
    出，我因為本身缺錢使用，所以同意幫該名男子代領現金，
    並將帳戶資料提供給他，我沒有他的聯繫方式，也不知道他
    的名字，只知道他的綽號叫阿華，我不算認識他，只是看過
    他約4至5次，之前見過他都是在全家超商前；我於109年4月
    29日3時至5時之間，前往臺中市潭子區大豐路上的一處公園
    ，依照阿華指示將所提領的款項放置在草叢後方，阿華稱確
    認我提領的款項之後會將報酬轉帳到我的帳戶內，但是都沒
    有給我等語(原審卷第337至347頁)；②於109年7月26日警詢
    時供稱：我將郵局帳戶借給1名綽號阿清之人使用，我曾經
    在潭子區的全家超商跟他聊過天，不是很熟，大約在109年4
    月下旬，領錢的前幾天，在潭子區大豐路上的公園，他告訴
    我他身上沒有卡，要我將郵局帳號借給他，我就告訴他我的
    郵局帳號，他有說我領完錢後，會匯一些錢給我，結果我領
    完後他也沒匯給我等語(偵28714號卷第26至27頁)；③於偵訊
    、原審準備程序及本院審理時均供稱：我是將郵局帳戶借給
    舅舅王○○，不知道舅舅為何要跟我借，我領完錢後就交給舅
    舅，舅舅沒有給我報酬等語。被告就提供郵局帳戶給何人使
    用一情，先後供述雖有不一，然究竟何者可採，自應調查其
    他證據認定之，尚無法以此遽認其確有公訴意旨所指之犯行
    。
  ㈢證人王○○①於原審審理時證稱：109年4月28日我有向王嬿慈借
    帳戶，因為那時候我的本子跟卡片都不見了，我跟她講說朋
    友要匯錢進去，叫她幫我領出來這樣子而已，我是在家裡的
    客廳跟她說的，說完後，王嬿慈先拍她卡片給我，我傳給我
    朋友陳佑誠，後來王嬿慈去家裡附近的OK超商好像總共提領
    了5萬6000元，她去領完錢出來，拿給我之後，就往家裡的
    方向走了，我過了2、3分鐘就把錢拿給陳佑誠，陳佑誠有拿
    2000元給我，王嬿慈沒有看到我把錢交給陳佑誠等語(原審
    卷第232至236頁)；②於臺灣臺中地方檢察署109年度偵字第2
    3272號詐欺案件中證稱：當時我有加入詐欺集團，該集團成
    員稱有筆款項要匯入，要我借他帳戶匯款，剛好王嬿慈在家
    ，我就請王嬿慈提供帳戶供匯款，並且協助將款項領出，王
    嬿慈將款項交給我後，我就立即轉交給詐欺集團，我有因此
    拿到2000元之報酬等語(原審卷第92頁不起訴處分書)。
  ㈣證人王○○上開係其向被告借用郵局帳戶，並要被告將領得之
    款項交給其之證述，與被告嗣於偵訊、原審準備程序及本院
    審理時之供述相符，而若非此情為真，王○○實無可能為如此
    詳細且不利於己、自陷罪責之證述，況王○○於被告領款後，
    確有於OK超商外與被告會合之情形，亦有卷附監視器錄影翻
    拍照片可佐(原審卷第305至307頁)，足認被告辯稱是舅舅王
    ○○向其借用郵局帳戶、先前警詢所述是依舅舅指示而為不實
    陳述等語，應屬可信。
  ㈤被告與王○○既為外甥女與親舅關係，並同住一處(原審卷第26
    9頁)，相較於一般常人，應有更深之信任關係，是被告稱其
    因為相信舅舅而出借郵局帳戶，也未多問即依指示前往提款
    交給舅舅，尚非全然悖於常理。又一般車手被查獲時，有可
    能附隨查獲工作手機及數張提款卡扣案，然被告遭查獲時，
    並未扣得任何與詐騙集團相關之事證，更無其與本案詐騙集
    團其他成員有關之通聯或事證，益徵被告上開辯稱沒有加入
    詐騙集團、係不知情之情況下幫忙舅舅王○○提領款項等情，
    係與事實相符。
五、綜上，被告固有前往提領如附表所示匯入其郵局帳戶內之詐
    欺款項，然檢察官所提出之證據，或其指出證明之方法，尚
    無法使法院之心證達到確信被告有參與犯罪組織、3人以上
    共同詐欺取財及一般洗錢之犯行，公訴意旨所指被告之犯罪
    嫌疑，仍有合理之懷疑存在，原審因此以不能證明被告犯罪
    ，依刑事訴訟法第301條第1項規定，諭知被告無罪之判決；
    經核原判決對於不能證明被告有檢察官所指上開犯行，業已
    詳為調查審酌，並說明認定所憑之理由，且無違於證據法則
    ，其認事用法均無不合。檢察官上訴意旨仍認應諭知被告有
    罪之判決，並不足採，其上訴為無理由，應予駁回。
據上論斷，應依刑事訴訟法第368條，判決如主文。　　
本案經檢察官廖志國提起公訴，檢察官陳僑舫提起上訴，檢察官
謝耀德到庭執行職務。
中　　華　　民　　國　　111 　年　　4 　　月　　27　　日
                  刑事第八庭  審判長法  官  林清鈞
                                    法  官  簡婉倫
                                    法  官  黃小琴
以上正本證明與原本無異。
檢察官如不服本判決，應於收受送達後20日內向本院提出上訴書
狀，其未敘述上訴理由者，並得於提起上訴後20日內向本院補提
理由書(均須按他造當事人之人數附繕本)「切勿逕送上級法院」
。且除有刑事妥速審判法第9條第1項之事項外，不得上訴。因疫
情而遲誤不變期間，得向法院聲請回復原狀。

                                    書記官  李宜珊
　　　　　　　　　　　　　　　　　　
中　　華　　民　　國　　111 　年　　4 　　月　　27　　日
附錄法條：
刑事妥速審判法第9條
除前條情形外，第二審法院維持第一審所為無罪判決，提起上訴
之理由，以下列事項為限：
一、判決所適用之法令牴觸憲法。
二、判決違背司法院解釋。
三、判決違背判例。
刑事訴訟法第377條至第379條、第393條第1款之規定，於前項案
件之審理，不適用之。
附表：
被害人 詐騙方式 被害人匯款情形 提款人 提領時間、地點、金額 龔○○ 詐騙集團某成員於109年4月28日18時48分許，以+000000000000號電話聯絡龔○○，假冒係白木耳飲料公司，佯稱因龔○○下錯訂單，須取消訂單 ，續以+00000000000號等電話假冒係銀行客服人員，佯稱因上開原因須先匯款才能取消訂單云云，致龔○○陷於錯誤，而依指示於右列時間匯款右列金額至右列人頭帳戶內。 109年4月28日20時22分許，匯款6萬9987元至黃羽辰之中國信託銀行000000000000號帳戶。 黃羽辰 109年4月28日20時28分許，在臺中市○○區○○路00號統一超商福寶門市ATM提領7萬元。   109年4月28日20時30分許，匯款7萬3123元至侯宗志之清水南社郵局00000000000000號帳戶。 侯宗志 109年4月28日20時32至35分許，在南投縣○○鎮○○街00號彰化銀行草屯分行ATM提領2萬元、2萬元、2萬元、1萬3000元。   109年4月28日22時47分、49分許，匯款2萬9987元、2萬6123元至王嬿慈之臺中四張犁郵局00000000000000號帳戶。 王嬿慈 109年4月28日22時54至56分許，在臺中市○○區○○路0段000號OK超商潭子卓越店ATM提領2萬元、2萬元、1萬6100元。